臺灣臺北地方法院民事判決　八十九年度重訴字第一七八九號
　　原　　　告　內政部警政署保安警察第一總隊
　　法定代理人　甲○○
　　被　　　告　乙○○○○○○○○○○事務所
右當事人間損害賠償事件，本院判決如左：
    主    文
原告之訴及其假執行聲請均駁回。
訴訟費用由原告負擔。
    事實及理由
一、原告主張被告乙○○○○○○○○○○事務所於民國八十六年十月二十三日承攬
    原告石牌營區第二棟機動大隊營舍工程設計及監造之工作（下稱本工程），依上
    開契約書第一條第二款及第三款之約定，被告係專業之建築師，自應秉持其建築
    專業，依原告之需求，在相關建築、營造及消防法規規範下，妥為規劃設計並繪
    製本件工程建築、水電、消防等項目之設計藍圖，俾能請領建照執照，依兩造所
    簽訂契約書第七條之約定，乙方（即被告）所提供之施工圖說、補充說明書等如
    發生問題時，其法律責任及甲方（即原告）所受損失（按實際受損計算之金額）
    之賠償，應由乙方負責。經查，被告於本件工程設計規劃之初，疏未注意相關消
    防法規之規定，致本件工程於興建施工中，在八十八年三月間必須變更防火門等
    項消防工程之變更設計，始能符合消防法規之規範，通過消防審查，變更設計已
    影響本件工程而延長工期九十天，然因被告變更工程設計之給付瑕疵，致原告受
    有物價波動所增加之支出一十四萬二千二百零二元，及督工人員人事費用一十三
    萬四千八百九十五元及未能如原預計工期峻工、啟用大樓，因而必須租用場地相
    當於租金六百四十一萬五千四百二十一元之損失。並聲明（一）被告應給付原告
    新台幣六百六十九萬二千五百十八元及自本件起訴狀繕本送達之翌日起至清償日
    止按年息百分之五計算之利息。（二）原告願供擔保請准宣告假執行。
二、被告則以被告均依合約第三條辦理期限內完成工程圖說及提出申請建造執照手續
    。依契約書第三條第二款「乙方應於取得建造執照後一個月內，依建造執照核准
    圖說，編妥施工預算書及施工規範等，送交甲方審定辦理發包」，然原告卻因原
    定預算之執行年度期限關係，決定先行於八十七年六月二十六日發包水電標，同
    年七月六日發包建築標，本工程於八十七年十二月三日領到建造執照，於八十八
    年二月二十五日收到消防局核准函，導致在核照及消防審核過程中之修正有變更
    設計之需要，非為本所之錯誤。本案原消防設備部份係併於水電工程標內發包，
    在取得消防審查通過後編列預算，其中室內排煙設備為五百四十一萬七千二百五
    十一元，在顧及將來辦理追加預算時可能會有困難，乃考慮變更其他替代方案以
    降低成本，經研究後，決定在消防法令認可範圍內將室內排煙設備改為小面積排
    煙區劃，將室內排煙設備一項省去不做，但各房間之普通木門必需改為防火門，
    另加做防煙垂壁及部份鋁窗改為排煙窗，如此預算將可大幅降低，較原消防室內
    排煙設備節省約三百七十二萬六千六百元。原告八十八年六月十六日通知辦理變
    更設計追加預算，被告於同年七月二十七日檢送變更圖說預算，原告遲至八十九
    年十二月二十日才與包商辦理議價手續，為延誤工期之主要原因。本工程如能依
    委任契約書之規定進度作業，當無所謂追加預算而造成工程延誤之損失問題。經
    函請台北市建築師公會協調，經會議詳細調查討論後作成結論，證實本事務所並
    無錯誤。並聲明（一）原告之訴及假執行之聲請均駁回。（二）如為不利判決，
    願供擔保，請准免予假執行。
三、原告主張被告於八十六年十月二十三日承攬原告本工程設計及監造之工作，惟被
    告於八十八年三月間報告變更設計將五十樘木門變更防火門等，及本工程延長工
    期九十天之事實，為被告所不爭執，復有契約書、協調會紀錄及被告函等影本附
    卷可稽，堪信為真實。茲兩造所爭執者為被告變更設計有無過失，與工期延長有
    無關係？
四、原告主張本工程係因被告疏未注意相關消防法規之規定，致本工程於興建施工中
    ，在八十八年三月間必須變更防火門等項消防工程之變更設計，始能符合消防法
    規之規範，通過消防審查，惟被告抗辯係因原定預算之執行年度期限關係，於八
    十七年六、七月先行發包，於八十七年十二月領到建造執照，於八十八年二月收
    到消防局核准函，導致在核照及消防審核過程中之修正有變更設計之需要，非為
    被告之錯誤。本案原消防設備部份係併於水電工程標內發包，在取得消防審查通
    過後編列預算，在顧及將來辦理追加預算時可能會有困難，乃考慮變更其他替代
    方案以降低成本，被告並無過失。經查：被告陳稱由於當時消防法令對於排煙問
    題規定極不明確，主管機關對法令條文內容之解釋及認定常因人而異，業界對此
    多有質疑，有關消防排煙部分，本件當初設計時，認為在五百平方公尺以下不需
    要作排煙設備，惟審查人員要求加做室內排煙設備，又因本件工程係先發包，再
    送審領照，經審查通過後編列預算時，排煙設備即高達五百多萬元，在顧及辦理
    追加預算可能會有困難，乃考慮變更其他替代方案以降低成本等情，原告陳稱是
    因為預算問題，先發包再送審，發包時按照被告設計提樣，送審時消防單位要求
    增加排煙風管，原告勢必增加預算，所以才會作局部修正等情相符。復有消防法
    令研討會會議紀錄、室內排煙設備預算、工程標單報價表、工程估價單等影本在
    卷可稽。次查：本件是否涉及業務疏失送請台北市建築師公會處理，經兩造說明
    １、本工程係原告於建照未申請前發包。２、依據被告說明及提供之資料顯示追
    加工程係因建照及消防審查時審查單位要求變更部分，應非錯誤而追加。３、其
    餘追加係因原告要求額外增設部分，自然非被告設計錯誤。４、綜上所述紀律委
    員會決議被告顯非圖面設計錯誤而導致變更設計及預算之追加，惟被告應於建照
    未核准前發包可能遭致問題（如上述因審查單位要求而致追加預算）以書面告知
    原告，乃要求被告改進作業方式。有台北市建築師公會八十九年七月二十八日（
    八九）十二會字第０四九二號函在卷可佐。又查：依據台北市政府消防局八十八
    年三月三日北市安字第八八二０四三六二００號書函載明「有關貴總隊於本市○
    ○段二二七之四地號申請八七建字第六００號建築執照消防安全設備審查乙案，
    經審查結果符合規定。」。另查：依據台北市政府工務局九十年二月二日北市工
    建字第九０四二二五五五００號函「經查其（八七建字第六００號建築執照）消
    防設備之變更，乃依中國興業建築師事務所八十八年五月七日中興業字第八八０
    ０九號函主動申請備查，且本案於放樣勘驗前已經本府消防局八十八年三月三日
    北市消安字第八八二０四三六二００號函表示消防安全設備符合規定．．．」。
    足證本工程已先取得主管機關核准後，再為變更設計，顯非被告設計錯誤無法通
    過消防設備安全檢查而為變更，被告抗辯應堪採信。
五、本件工程局部變更設計，為配合消防工程之自然排煙條件，並增設防煙壁、排煙
    窗設備，於八十八年五月七日由被告向台北市政府工務局報備，嗣於八十八年七
    月十六日台北市政府工務局同意備查，被告於同年七月二十七日檢送變更圖說預
    算，原告遲至八十九年十二月二十日才與包商辦理議價手續，相距台北市政府工
    務局同意備查將近一年半時間，其間並發生九二一地震，雖工程延長工期以九十
    天計算，為延誤工期之主要原因，究係工程發包延誤、或變更設計造成延誤，容
    有疑義。
六、本件變更設計被告既無疏失，業經陳述如前，則原告主張本件工程於興建施工中
    ，被告於八十八年三月間提出變更設計，始通過消防審查，係因被告給付瑕疵所
    致，造成原告受有損害應不足採。從而，原告請求被告賠償損害即給付六百六十
    九萬二千五百十八元及自本件起訴狀繕本送達之翌日起至清償日止按年息百分之
    五計算之利息，為無理由，應予駁回。原告既受敗訴判決，其假執行之聲請即失
    所依據，應併予駁回。
七、因本案事證已臻明確，兩造其餘主張陳述及所提之證據，均毋庸再予審酌，附此
    敘明。
八、結論：原告之訴為無理由，依民事訴訟法第七十八條，判決如主文。
中　　　華　　　民　　　國　　九十一　　年　　　六　　　月　　　十七　　日
                                            民事第五庭法      官　薛中興
右為正本係照原本作成
如對本判決上訴，須於判決送達後廿日內向本院提出上訴狀
中　　　華　　　民　　　國　　九十一　　年　　　六　　　月　　　十七　　日
~B法院書記官　王宜玲
